【裁判字號】    97,抗,1834
【裁判日期】    971222
【裁判案由】    強制執行
【裁判全文】
臺灣高等法院民事裁定                  97年度抗字第1834號
抗  告  人  風雲時代出版股份有限公司
法定代理人  乙○○
代  理  人  嚴裕欽律師
            胡中瑋律師
相  對  人  美商宋氏企業公司（Sung Enterprise INC.）
法定代理人  甲○○
上列抗告人因與相對人間強制執行事件，對於中華民國97年10月
6日台灣台北地方法院97年度執字第86120號所為裁定提起抗告，
本院裁定如下：
    主  文
原裁定廢棄。
    理  由
一、抗告意旨略以：
    本件相對人在中華民國境內擁有已故著作人熊耀華即筆名古
    龍所著之「楚留香傳奇」、「孤星傳」、「湘妃劍」、「情
    人劍」、「大旗英雄傳」、「浣花洗劍錄」等六部語文著作
    之著作財產權（下稱系爭著作財產權），相對人曾經以第三
    人吳何美英、趙震中侵害系爭著作權財產權為由，提起民事
    訴訟，請求(一)第三人吳何美英、趙震中連帶給付新台幣（下
    同）2,025,114元及法定遲延利息，(二)趙震中給付288萬元及
    法定遲延利息；經法院判決相對人勝訴，並經最高法院95年
    度台上字第1941號民事裁定駁回第三人吳何美英、趙震中之
    上訴而告確定。故相對人顯然對第三人吳何美英、趙震中有
    此金錢債權。又依強制執行法第115條第1項執行債務人對於
    第三人之金錢債權，應以第三人之住所地定強制執行之管轄
    法院，第三人吳何美英、趙震中之住所地均在台北，原法院
    自有管轄權。又相對人將系爭著作財產權授權給第三人智冠
    科技股份有限公司（下稱智冠公司）製作電腦遊戲光碟「武
    俠群英傳」販售，相對人顯然對第三人智冠公司依其授權契
    約有授權金之金錢債權存在。原法院未及審酌上開相對人對
    第三人之金錢債權，即逕行駁回抗告人強制執行之聲請，顯
    有瑕疵，應予廢棄。
二、經查：
（一）抗告人執本院95年度上字第301號判決為執行名義，向原
      法院聲請對相對人財產為假執行，經原法院命抗告人陳報
      執行財產標的所在地，抗告人於97年10月2日民事聲請執
      行假執行陳報狀陳報：相對人在台灣地區除系爭著作財產
      權外，似乎並無其他財產可供執行等語（見原審卷頁36）
      。原法院乃認相對人所有之系爭著作財產權所在地應以債
      務人之住所地為其所在地，而相對人為依美國加州法成立
      ，未經我國認許之外國公司，在台灣亦無事務所或營業所
      ，僅能以其於美國加州州務卿處所登記之送達處所即 8
      Wandering Rill, Irvine, CA92612, U.S.A為其住所地，
      從而，系爭著作財產權之所在地及應為執行行為地均在美
      國加州，而相對人又別無其他財產可供執行，原法院即無
      管轄權，且亦無從移轉管轄於任何我國法院，依強制執行
      法第30條之1準用民事訴訟法第249條第1項第2款之規定，
      認抗告人聲請本件強制執行不合法而予以駁回，固非無見
      。
（二）惟按依強制執行法第19條第2項：「執行法院得向稅捐及
      其他有關機關、團體或知悉債務人財產之人調查債務人財
      產狀況……」及「辦理強制執行事件應行注意事項」第9
      之1條：「執行法院對債務人之財產狀況，應注意調查，
      認有必要時，得逕依職權行之。」等規定，原法院應注意
      向相關機關、團體調查相對人財產狀況，而針對執行標的
      物所在地之調查，非惟攸關原法院就本件強制執行事件有
      無管轄權之調查，甚且當法院未先查明即冒然裁定移送他
      法院，迨他法院調查結果發現執行標的物亦不在該院轄區
      ，反需輾轉以囑託執行方式囑託執行標的物所在地之其他
      法院更為執行，此將導致執行程序之拖延，顯非立法本意
      （司法院94年第4期民事業務研究會專題意見參照）。本
      件抗告人主張相對人於台灣地區尚有對第三人吳何美英、
      趙震中之金錢債權，及對第三人智冠公司之授權金金錢債
      權可供執行，依上開說明，攸關本件強制執行管轄權有無
      之調查，原法院未遑詳查論及，遽為駁回抗告人所為強制
      執行之聲請，尚有未洽。抗告意旨據此指摘原裁定不當，
      為有理由。爰由本院廢棄原裁定，發回原法院另為妥適之
      處理。
三、據上論結，本件抗告為有理由，爰裁定如主文。
中    華    民    國    97    年    12    月    22    日
                    民事第十四庭
                        審判長法  官  張  蘭
                              法  官  黃麟倫
                              法  官  鄭純惠
正本係照原本作成。
不得再抗告。
中    華    民    國    97    年    12    月    23    日
                              書記官  劉麗芬


司法院資訊處製作；財團法人民間司法改革基金會備份。
